臺灣橋頭地方法院民事判決　　　　　 110年度橋小字第1459號
原　　　告　楊奇達　
被　　　告　王建華　

上列當事人間請求損害賠償事件，本院於民國111 年1 月5 日言
詞辯論終結，判決如下：
    主  文
原告之訴駁回。
訴訟費用新臺幣壹仟元由原告負擔。
    事實及理由
一、原告主張：訴外人即原告友人許家甄先前就門牌號碼高雄市
    ○○區○○巷000 號房屋（下稱系爭房屋）與被告定有承攬
    合約（下稱系爭承攬合約），約定由被告修繕系爭房屋之屋
    頂，工期自民國107 年5 月10日起至同年6 月15日止，且許
    家甄已將工程所需之烤漆隔熱板、白鐵板材料（下稱系爭材
    料）之費用新臺幣（下同）25,000元、5,000 元給付予被告
    ，故系爭材料應為許家甄所有。嗣因被告遲延完工，且施工
    工法錯誤，造成系爭房屋室內漏水嚴重，許家甄遂終止系爭
    承攬契約，並在108 年4 月間，另行雇請2 名工人以系爭材
    料進行後續施工，復請原告進行監工。未料，被告明知系爭
    材料應為許家甄所有，竟意圖使原告受刑事處分，於108 年
    7 月2 日下午2 時50分許，向高雄市政府警察局左營分局舊
    城派出所員警提出原告竊取其所有系爭材料之刑事告訴（下
    稱系爭竊盜刑案），嗣系爭竊盜刑案經臺灣橋頭地方檢察署
    （下稱橋頭地檢署）檢察官偵查後，以108 年度偵字第9922
    號案件為不起訴處分確定。因此，被告以不實事項誣指原告
    竊取系爭材料，乃蓄意詆譭原告之人格權及名譽權，爰依民
    法侵權行為法律關係提起本訴，請求被告賠償精神慰撫金10
    0,000 元等語，並聲明：被告應給付原告100,000 元，及自
    起訴狀繕本送達翌日起至清償日止，按週年利率5 ％計算之
    利息。
二、被告則以：許家甄付的錢是工程費用，而系爭材料都是被告
    自行購買的，後來因為工程有糾紛，原告直接拿系爭材料去
    施工，被告才去提告，並非誣告等詞置辯。
三、本院得心證之理由：
㈠、按因故意或過失，不法侵害他人之權利者，負損害賠償責任
    ；不法侵害他人之身體、健康、名譽、自由、信用、隱私、
    貞操，或不法侵害其他人格法益而情節重大者，被害人雖非
    財產上之損害，亦得請求賠償相當之金額，民法第184 條第
    1 項前段、第195 條第1 項前段固有明文。但侵權行為之成
    立，須行為人因故意過失不法侵害他人權利，即行為人須具
    備歸責性、違法性，且不法行為與損害間有相當因果關係，
    始能成立，而主張侵權行為賠償請求權之人，對於侵權行為
    之成立要件應負舉證責任。另人民有請願、訴願及訴訟之權
    ，為憲法第16條所明定，所謂訴訟權，乃人民於權利受損害
    時，得向法院提起訴訟請求為一定裁判，或就所訴事實可認
    有告訴權者，得向檢察官或有偵查權之員警等公務員提出刑
    事告訴，請求偵查一定犯罪嫌疑之基本權利。復國家為達成
    此項保障人民訴訟權之任務，依照訴訟權性質、社會生活現
    實及國家整體發展狀況，本應提供適當之制度性保障，故除
    能證明告訴人有濫用訴訟權或誣指他人犯罪，致他人名譽受
    損之情況外，倘行為人已經查證，且依查證所得資料有相當
    理由確信為真實，自難僅憑其請求經法院認為無理由，或申
    告之事實經檢察官不起訴處分或經法院判決無罪確定，而遽
    行推論係濫行訴訟或誣告或有何故意或過失不法侵害他人名
    譽權之可言。
㈡、經查，許家甄先前與被告定有系爭承攬合約，約定由被告承
    攬修繕系爭房屋之屋頂，且許家甄在施工期間，已分別給付
    25,000元、5,000 元予被告；嗣許家甄因故終止系爭承攬契
    約，並在108 年4 月間，另行雇請2 名工人以系爭材料進行
    後續施工，復請原告進行監工等情，為兩造所不爭執（見本
    院卷第69至70頁），並有簽收單據、施工照片可資為證（見
    本院卷第13至16頁），故此部分之事實，先可認定。其次，
    被告於108 年7 月2 日下午2 時50分許，確有以原告竊取其
    所有系爭材料等詞為由，向高雄市政府警察局左營分局舊城
    派出所之員警提出系爭竊盜刑案之告訴，復該案經橋頭地檢
    署檢察官偵查後，因無從認定原告主觀上有何竊盜犯意，遂
    以108 年度偵字第9922號案件為不起訴處分確定一節，業有
    不起訴處分書、駁回再議處分書附卷為憑（見本院卷第17至
    21頁），且經本院調取系爭竊盜刑案之偵查卷宗核閱無訛，
    是上情同堪審認。
㈢、而原告主張被告明知系爭材料為許家甄所有，卻故意以不實
    事項提出竊盜告訴，屬侵害原告人格、名譽權云云，無非以
    許家甄在系爭承攬契約施工期間，已付款25,000元、5,000
    元予被告收受，並經被告簽收明確，有簽收單據1 紙可查（
    見本院卷第13頁），遂認被告應知悉系爭材料屬許家甄所有
    為其主要論據。然觀諸原告提出之簽收單據上載文字：「鐵
    厝一坪加隔熱…一坪2,500 元，先拿10坪，定金25,000元…
    王建華（簽名；即被告）；定金5,000 元，白鐵板，王建華
    （簽名）」等詞（見本院卷第13頁），僅見許家甄在系爭承
    攬契約施工期間，有依10坪計算施工費用，並先付款25,000
    元定金予被告收受，及給付與白鐵板有關定金5,000 元此情
    無訛，而無從推斷許家甄有將系爭材料之款項結清並屬所有
    人，或被告應對此有所知悉乙節為真；加以系爭承攬契約乃
    包工包料，施工期間均由被告對外購買工程所需材料，且迄
    今未進行結算等情，同據兩造自承無訛（見本院卷第70頁）
    ，則在工程款或相關費用未進行結算前，縱使定作人（即許
    家甄）在施工期間有因承攬人（即被告）施工所需，先依施
    工材料數額支付部分報酬之情形，承攬人因工程尚未全數完
    成，或未進行結算，遂認相關材料、零件仍屬自身所有，亦
    衡與一般工程實務之經驗定則無違。因此，原告提出其認為
    被告主觀上應知悉系爭材料屬許家甄所有之簽收單據，依上
    載文字既無從認定材料所有權有移轉等情事，且被告在系爭
    承攬契約發生後續糾紛之際，認系爭材料屬其所有，並因原
    告與許家甄另行雇用之工人執以施工，遂提出竊盜告訴，同
    未見有違工程實務經驗之情形，則本院依此自難認被告有何
    故意虛構事實以誣陷原告之情況。
㈣、至原告在本院審理期間，雖另執：被告係因先前辱罵原告，
    遭原告提出妨害名譽告訴，才心生不滿，且如果認為有竊盜
    ，被告在施工的時候，就可以報警，但被告沒有這麼做，只
    是拍照，代表被告也知道不是竊盜；況被告先前有故意以刑
    事及民事提告其他定作人，造成其他定作人心生恐懼之情形
    等詞據為主張（見本院卷第71頁、第81頁）。然而，被告與
    原告或其他定作人之另案糾紛，與其本件主觀上是否有誣告
    之犯意，衡無必然關聯，且被告在施工當下未立即報警處理
    ，亦僅自身權利行使之時間、方式，顯無從推論即係故意虛
    構事實以誣陷原告之情形，故原告執以前詞主張，同無從使
    本院評斷被告有誣告、或故意、或過失侵害原告名譽權之情
    事。準此，本件依卷附事證，既無從認定被告有故意誣告以
    侵害原告名譽權之情事，則被告依法行使其受憲法保障之權
    利，自難認係故意或過失侵害原告名譽，而有應負侵權行為
    損害賠償責任之情狀。是原告依侵權行為法律關係，請求被
    告賠償精神慰撫金100,000 元，及自起訴狀繕本送達翌日起
    至清償日止，按週年利率5 ％計算之利息，尚難認有理，自
    予駁回。
四、本件事證已臻明確，兩造其餘攻擊防禦方法及舉證，經核與
    判決結果不生影響，無逐一論列之必要，併予敘明。
五、訴訟費用負擔之依據：民事訴訟法第78條。本件訴訟費用額
    ，依後附計算書確定如主文所示之金額。
中    華    民    國   111    年    1     月    21    日
                  橋頭簡易庭  法      官  楊博欽
以上正本係照原本作成。
民事訴訟法第436 條之24第2 項：對於本判決之上訴，非以違背
法令為理由，不得為之。
如對本判決上訴，須於判決送達後20日內向本院提出上訴狀，並
須表明原判決所違背之法令及其具體內容與依訴訟資料可認為原
判決有違背法令之理由。
中    華    民    國   111    年    1     月    21    日
                            書  記  官  程淑萍
訴訟費用計算式：
裁判費（新臺幣）   1,000元
合計               1,000元